【裁判字號】    92,家抗,36
【裁判日期】    920430
【裁判案由】    公示催告
【裁判全文】
臺灣高等法院高雄分院民事裁定  九十二年度家抗字第三六號
      抗  告  人  乙○○
      法定代理人  丙○○
右抗告人因聲請對甲○○為死亡公示催告事件，對於中華民國九十二年四月二日臺灣
高雄地方法院九十二年度家催字第七六號所為裁定提起抗告，本院裁定如左：
      主    文
抗告駁回。
抗告訴訟費用由抗告人負擔。
      理    由
一、本件聲請及抗告意旨略以：甲○○係抗告人父親，為上豪號漁船船員，於民國九
    十一年十二月二十六日十七時三十分許，搭乘上豪號漁船返航途中，在北緯二十
    三度二十分、東經一百一十八度三十分附近，以船上使用之無線電通訊臺與台東
    聯絡後，因海上天候惡劣，於同日二十時至二十二時間，經海岸電台呼叫，均無
    音訊，且搜索無著，迄今生死不明；甲○○失蹤固未滿法定期間，而不得聲請為
    死亡宣告，然法律並未限定在期間屆滿前不得對失蹤人為公示催告之聲請，以確
    定法律關係。原裁定駁回抗告人之聲請，核難甘服，請求予廢棄，另為准許抗告
    人聲請之諭知。
二、按失蹤人失蹤滿七年後，或為遭遇特別災難者，於特別災難終了滿一年後，法院
    得因利害關係人或檢察官之聲請，為死亡之宣告，民法第八條第一項、第三項定
    有明文。又宣告死亡事件之程序，應先經公示催告，使失蹤人於公示催告期間內
    得陳報其生存；如不陳報，即應受死亡之宣告，或使知悉失蹤人生死者，將所知
    陳報法院，亦為民事訴訟法第六百二十八條所明定。是公示催告程序乃宣告死亡
    事件程序之一部，必須於前揭七年或一年之法定期間屆滿後，始得提出聲請。
三、抗告人以甲○○於海上作業返航期間，因天候惡劣，無線電通訊失去聯絡，自此
    下落不明，請求搜尋無著，聲請對失蹤人公示催告，固據提出戶籍謄本、行政院
    海岸巡防署巡防總局函、受理報案三聯單、漁船出港申請書、報案單、高雄區漁
    會函、財團法人海峽交流基金會函、船舶海事報告書、船員失蹤資料表各一件為
    證。然查，甲○○失蹤迄今僅四月餘，未合於民法第八條第一項或第三項所定七
    年或一年之法定期間，尚不得開始死亡宣告之程序，則抗告人聲請對其為該程序
    之公示催告，於法即有未合，不應准許。原裁定駁回抗告人之聲請，核無違誤。
    抗告意旨指摘原裁定不當，求予廢棄，為無理由，應予駁回。
據上論結，本件抗告為無理由，依民事訴訟法第四百九十二條第一項、第九十五條、
第七十八條，裁定如主文。
中      華      民      國    九十二    年      四      月     三十     日
                                      臺灣高等法院高雄分院民事第六庭
~B1審判長法官  許明進
~B2      法官  李炫德
~B3      法官  謝肅珍
右正本係照原本作成。
不得再抗告。
~B法院書記官  邱麗莉
中      華      民      國    九十二    年      五      月       一     日


司法院資訊處製作；財團法人民間司法改革基金會備份。
